【裁判字號】    94,上訴,2491
【裁判日期】    950321
【裁判案由】    毒品危害防制條例
【裁判全文】
臺灣高等法院臺中分院刑事判決        94年度上訴字第2491號
上  訴  人
即  被  告  甲○○
選任辯護人  林溢根  律師
上列上訴人因違反毒品危害防制條例案件，不服臺灣彰化地方法
院94年度訴字第1292號，中華民國94年9月26日第一審判決（起
訴案號：臺灣彰化地方法院檢察署94年度偵字第119號），提起
上訴，本院判決如下：
    主  文
上訴駁回。
    事  實
一、甲○○前於民國（下同）88年間，因偽造文書案件，經原審
    於89年2月5日以88年度易字第1240號判處有期徒刑8月確定
    ，並於90年6月12日因徒刑執行完畢出監。詎仍不知悔改，
    明知安非他命係屬毒品危害防治條例第2條第2項第2款所列
    管之第二級毒品，不得非法持有、販賣，竟基於販賣第二級
    毒品安非他命營利之概括犯意，（一）於93年7月間，由陳
    延全（施用第二級毒品安非他命部分業經原審另以93年度彰
    簡字第651號判決判處有期徒刑5月確定）以電話號碼0000-0
    00000號行動電話，撥打甲○○持用之不詳電話號碼之行動
    電話（該行動電話查無資料係何號碼、何人所有），向甲○
    ○聯絡購買安非他命，再約至彰化縣鹿港鎮體育館內，或直
    接前往甲○○位於彰化縣鹿港鎮○○里○○路169巷20號之
    住處，甲○○即以每一小包安非他命新臺幣（下同）一千元
    之價格，連續販賣第二級毒品安非他命予陳延全三次，共計
    獲利三千元。（二）自93年7、8月間至同年11月間某日止，
    由施純煇（施用第二級毒品安非他命部分業經原審以94年度
    簡字第2號判處有期徒刑6月確定）撥打甲○○之0000-00000
    0號行動電話（該門號登記使用者為Julie Hadjula)，向甲
    ○○聯絡購買安非他命，再約定前往彰化縣鹿港鎮○○里○
    ○○路新樂園遊樂場或甲○○位於彰化縣鹿港鎮○○里○○
    街258巷2號之住處，甲○○即以安非他命一小包五百元至一
    千元之價格，連續販賣第二級毒品安非他命予施純煇共5、6
    次（一包一千元1次，五百元至九百元約4、5次），共計獲
    利約三千元（依罪疑惟輕之刑事法原則，應從較有利被告之
    事實認定，即1000元＊1+500元＊4＝3000元）。嗣經彰化縣
    警察局鹿港分局員警分別於93年7月21日下午1時5分許及93
    年9月9日下午4時55分，在彰化縣鹿港鎮○○里○○街1巷2
    號及彰化縣鹿港鎮○○里○○路56號3樓，查獲陳延全及施
    純煇施用毒品案件，並扣得陳延全供稱係甲○○所有放置於
    該處、及施純煇供稱係其所有而向甲○○所購得之安非他命
    各1包（毛重分別為0.6、0.37公克），而循線查獲上情。
二、案經彰化縣警察局鹿港分局報請臺灣彰化地方法院檢察署檢
    察官偵查起訴。
    理  由
一、訊據上訴人即被告甲○○矢口否認有於上揭時、地販賣第二
    級毒品安非他命予陳延全及施純煇，辯稱：伊並未販賣毒品
    予陳延全、施純煇，因陳延全及施純煇曾於伊所開立之噴漆
    工廠工作，渠等二人於伊工廠工作期間，曾與伊一同購買毒
    品施用，後因伊勸導渠等二人戒毒，如不戒毒，則配合警方
    查緝，該二人始咬我販賣毒品云云。經查：
（一）按被告以外之人於偵查中向檢察官所為之陳述，除顯有不
      可信之情況者外，得為證據，刑事訴訟法第159條之1第2
      項定有明文。經查，證人陳延全、施純煇於偵查中之證言
      雖屬傳聞證據，但均經依法具結，且原審審酌該言詞陳述
      作成時之客觀條件及環境，皆係由證人出於自由意識而陳
      述，其等心理狀態健全，並無受到脅迫、利誘或詐欺，經
      核所陳述內容又無顯不可信之情況，認為適當，該等供述
      證據自屬傳聞證據之例外，依刑事訴訟法第159條之1第2
      項規定，具有證據能力；又辯護人雖辯稱扣於93年度毒偵
      字第2508號（被告陳延全違反毒品危害防治條例）案件之
      安非他命1包（毛重0.6公克），及扣於93年度毒偵字第33
      09號（被告施純煇違反毒品危害防治條例）案件之安非他
      命1包（毛重0.37公克），均無證據能力，惟員警於93年
      度毒偵字第2508號案件中所扣得之安非他命1包（毛重0.6
      公克），係依據原審93年7月16日依93年度聲搜字第2230
      號所開立之搜索票，至陳延全位於彰化縣鹿港鎮○○里○
      ○街1巷2號住處搜索而得；而員警於93年度毒偵字3309號
      案件中所扣得之安非他命1包（毛重0.37公克），係依據
      原審93年9月7日依93年度聲搜字第2835號開立之搜索票，
      至施純煇位於彰化縣鹿港鎮○○里○○街84號之住所搜索
      而得，其等證物均為合法搜索而得；且上開扣案之安非他
      命復經證人陳延全及施純煇於警詢、偵訊中證稱係由甲○
      ○所寄放或向甲○○所購得，而被告及辯護人均未就證人
      陳延全及施純煇於警詢、偵訊中之證詞爭執其證據能力，
      是其等證物應具證據能力，法院自得引為裁判之基礎資料
      ，至上開安非他命2包是否得以證明即為甲○○所寄放或
      販賣予證人陳延全及施純煇，則屬證據證明力之問題，合
      先敘明。
（二）查被告有犯罪事實欄一（一）所載連續販賣安非他命予陳
      延全之犯行：
    1.迭經證人陳延全於警詢中、偵訊中證稱：「我所施用之二
      級毒品安非他命是向名為甲○○之男子以每包新台幣一千
      元購得1小包；我都是直接到甲○○住處找他。」、「（
      警方在你家裡查到的削尖吸管1支、安非他命1包是否你的
      ？）是甲○○放在我家裡的，他有在吸食也有在賣，我前
      幾天所吸食的安非他命就是跟他買的，買一千元，是在他
      家買的。」（見93年7月21日警詢、偵訊筆錄），「（你
      何時起向甲○○購買安非他命？）我被查獲之前有跟他拿
      過三次，沒有常常跟他拿，一次拿一千的安非他命，每次
      買大概可以吸2、3次，約93年7月間跟他買，我打手機給
      他約在鹿港的體育館碰面拿貨，是在93年透過朋友介紹認
      識的，‧‧‧他的手機經常在換我忘記了。他是在查獲前
      2天到我住的地方吸毒，才把毒品放在我那裡。他身高約
      一百六十幾公分，頭有禿禿的，有留鬍子。」（見94年1
      月14日偵訊筆錄）。
    2.至證人陳延全於原審審理時證稱：伊有以電話向甲○○買
      過一次安非他命，惟係透過甲○○之姓名年籍不詳、綽號
      「黑豬」之友人將安非他命拿給伊，伊並未見過甲○○云
      云（見94年9月5日審理筆錄），惟證人陳延全於93年7月
      21日為警查獲後，尚帶同警方前往甲○○位於彰化縣鹿港
      鎮○○里○○路169巷20號之住處（見陳延全於93年7月21
      日警詢筆錄），且當場指認甲○○之照片，確屬被告甲○
      ○無誤，是其於原審中證稱：伊並未見過甲○○，係透過
      甲○○友人「黑豬」交付毒品等語尚非可採。
    3.雖證人陳延全就開始向被告購買海洛因之時點、次數、金
      額等相關事宜之陳述，於警、偵訊及原審審理中有些許不
      一致之情形。然證人之陳述有部分前後不符，或相互間有
      所歧異時，究竟何者為可採，法院仍得本其自由心證予以
      斟酌，非謂一有不符或矛盾，即應認其全部均為不可採信
      ；茍其基本事實之陳述與真實性無礙時，非不得予以採信
      ，最高法院74臺上字第1599號判例意旨可資參照。證人陳
      延全於偵查、原審審理中數度到庭具結作證，就被告確有
      販售第二級毒品安非他命之基本事實，均已為確切之供述
      。至證人陳延全於原審審理時因經過相當時間，僅能確認
      曾向甲○○購買安非他命1次，價格為一千元，惟證人陳
      延全於93年7月21日為警查獲後帶同員警前往甲○○之住
      處且以照片指認甲○○，已如前述，應可認證人陳延全曾
      前往甲○○之住處且見過甲○○本人，則證人陳延全於本
      院審理時之證詞與事實不相符合，尚難足採，原審認證人
      陳延全於偵查中經具結之證詞部分較為可採，並以此來認
      定被告販賣之時間、次數及計算其犯罪所得，爰認被告於
      93 年7月間，以每1小包安非他命一千元之價格，連續販
      賣第2級毒品安非他命予證人陳延全3次，共獲利三千元之
      事實，堪以認定。
（三）被告有犯罪事實欄一（二）所載販賣安非他命予施純煇之
      犯行：
    1.業據證人施純煇迭於警詢時證稱及偵查時明確結證稱：「
      （你所施用的第二級毒品安非他命是向何人購買？如何聯
      絡？價格為何？）是一位綽號叫阿興的男子，年約4、50
      歲左右，其年籍資料我不清楚，我只知道他住在福興鄉，
      而我也不清楚與他如何聯絡，我如果要找他會到鹿港鎮大
      有里的電動遊藝場內或附近找他有時候便會遇見他，然後
      他便會賣給我。我是以每1小包新台幣一千元購得。」（
      93年9月9日警詢筆錄）、「（你向綽號「阿興」購買何毒
      品？）安非他命。」、」「（你向綽號「阿興」購買毒品
      安非他命幾次？）我向綽號「阿興」購買安非他命約三至
      四次。」、「（你向綽號「阿興」購買毒品安非他命是於
      何時？何地？）我都是去鹿港鎮○○里○○○路新樂園遊
      樂場找綽號「阿興」購買毒品安非他命，每次購買每小包
      新台幣五百元至一千元不等之安非他命，我記得最後一次
      是於93年9月4日下午左右在右述地點外面向他購買毒品。
      」、「（警方提示甲○○51年2月14日生，身分證Ｚ000000
      000前科照片是否即是販賣毒品安非他命予你之綽號「阿
      興」男子？）是的無誤。」（見93年9月9日警詢筆錄）、
      「（你何時吸用毒品？何來？）‧‧‧從93年7、8月又開
      始吸，是跟甲○○買的，每次都向他買五百元或者六、七
      百元左右，我是用公用電話與他聯絡，都是打他手機0000
      -000000向他購買的，從93年7、8月間開始向他購買，最
      後一次是在93年11月間買的，我約4、5天會向他購買一次
      ，是朋友介紹一個月後就開始向他購買，我跟他買是他約
      時間地點碰面，大部分是在鹿港方面的電動玩具場碰面。
      他長得中間有禿頭、嘴巴前面的鬍子留的很長，我們都叫
      他「阿興」或「振興」，買過幾次我已不記得了。應該有
      5 、6次以上。」（見94年1月14日偵訊筆錄），於原審審
      理時復具結證稱：伊於93年7、8月間至11月間，經朋友介
      紹而向甲○○購買安非他命，係以撥打甲○○0913開頭手
      機後，與甲○○相約在甲○○之住處或位於鹿港鎮之遊藝
      場碰面，由甲○○親自前往將安非他命交予伊並收取金錢
      ，安非他命之價格由五百元至一千元之價格不等，一千元
      買過1次，五百元至九百元之價格買過4、5次等語（見本
      院94年9月5日審理筆錄），且員警於93年9月9日於施純煇
      位於彰化縣鹿港鎮○○里○○街84號住處所扣得之安非他
      命1包（毛重0.37公克），業據施純煇於警詢中供稱係向
      甲○○所購得，有扣案之上開安非他命1包可資佐證，並
      有毒品初步檢驗報告單1紙在卷可稽。
    2.雖證人施純煇就開始向被告購買海洛因地點之陳述，於警
      、偵訊及原審審理中有些許不一致之情形。然證人之陳述
      有部分前後不符，或相互間有所歧異時，究竟何者為可採
      ，法院仍得本其自由心證予以斟酌，非謂一有不符或矛盾
      ，即應認其全部均為不可採信；茍其基本事實之陳述與真
      實性無礙時，非不得予以採信，最高法院74臺上字第1599
      號判例意旨可資參照。證人施純煇於偵查、原審審理中數
      度到庭具結作證，就被告確有於93年7、8月至11月間，以
      電話撥打甲○○之行動電話，聯絡購買第二級毒品安非他
      命之基本事實，均已為確切之供述，其對於聯絡之方式、
      價格、購買次數所為之數次證述均詳實且大致相符，自難
      僅憑其對於購買地點之些許不一致而否認證人施純煇證詞
      之憑信性。
    3.按販賣毒品安非他命，刑責極重，故販賣毒品行為，均以
      隱密方式為之，既無公定價格，復容易因分裝而增減份量
      ，而每次買賣之價量，亦常隨雙方關係深淺、資力、需求
      量及對行情之認知、來源是否充裕等因素，而異其標準，
      非可一概而論，是以販賣之所得、次數及利潤，除被告坦
      承犯行且價量俱臻明確外，究難查得翔實內情，然販賣之
      人從價差或量差中牟利之方式雖異，然其意圖營利而販賣
      則無二致，蓋毒品安非他命屬量微價高之物，販賣者皆有
      暴利可圖，苟非意圖販賣營利，焉有甘冒被處重刑而販賣
      毒品之理，遑論販賣之對象與被告間並非至親，被告確有
      販賣毒品營利之犯意，亦堪認定。
    4.至於交易毒品金額部分，綜觀證人施純煇之證詞，約為一
      千元1次，五百元至九百元之價格買過4、5次不等。惟因
      被告販毒次數及得款之事實認定，直接影響原審諭知犯罪
      所得沒收金額之多寡，自有加以特定之必要，而證人施純
      煇對此既無從精確指述，即依「罪疑惟輕」之刑事法原則
      ，應從較有利被告之事實認定，即認被告此部分販賣安非
      他命之次數為5次，各次販賣行為所得金額，除了其中1次
      為一千元外，其餘4次所得金額亦依最低額500元認定，而
      為原審評斷被告販賣安非他命犯罪情節及所得之基礎，附
      此敘明。
（四）至被告辯稱：證人陳延全及施純煇均曾在伊所開設的工廠
      內打工工作，陳延全係於92年過年後做到93年5、6月間，
      施純煇是從92年過年後做到93年7、8月間，因陳延全在工
      廠工作的時候常常休假或經常向伊借錢，且伊叫他們戒毒
      ，否則要報警處理，他們才會說伊有販毒，伊僅有於陳延
      全及施純煇在伊工廠工作期間，有與他們一起購買毒品吸
      食，惟並未販賣毒品予他們云云（見原審準備程序筆錄）
      。惟證人陳延全及施純煇於原審審理時均具結證稱：伊均
      未在甲○○之工廠工作，均係朋友介紹向甲○○購買毒品
      始認識甲○○等語（見原審94年9月9日審理筆錄），且證
      人即彰化縣警察局鹿港分局和興派出所員警蕭昌福於原審
      審理時具結證稱：伊於93年4月份取締甲○○吸食毒品，
      甲○○在派出所雖有提供其餘吸食毒品之人給伊，但並未
      包括陳延全及施純煇等語（見原審94年9月9日審理筆錄）
      ，衡諸，證人陳延全及施純煇與被告間均無仇恨，證人陳
      延全及施純煇亦否認彼此間有何被告所指間隙，況在偵查
      中均具結擔保渠等證述之真實性，當無故意誣陷被告並自
      陷偽證罪處罰危險之理，堪認證人陳延全及施純煇上開證
      述，應係合理可信。
（五）綜上，被告有於上揭時、地販賣第二級毒品安非他命予陳
      延全及施純煇之犯行，應堪認定，被告上開所辯，顯係卸
      責之詞，自難足採。
二、核被告甲○○連續販賣第二級毒品安非他命予證人陳延全、
    施純煇牟利之行為，係犯毒品危害防制條例第4條第2項之販
    賣第二級毒品罪。被告為販賣而持有第二級毒品之低度行為
    ，應為販賣第二級毒品之高度行為所吸收，不另論罪。被告
    多次販賣第二級毒品之犯行，時間緊接，犯罪構成要件相同
    ，顯係基於概括犯意反覆為之，為連續犯，應依刑法第56條
    之規定論以一販賣第二級毒品罪，依法加重其刑。又被告前
    因偽造文書案件，經原審於89年2月5日以88年度易字第1240
    號判處有期徒刑8月確定，甫於90年6月12日因徒刑執行完畢
    出監，有卷附之臺灣高等法院被告前案紀錄表可按，其受有
    期徒刑之執行完畢，五年以內再犯本件有期徒刑以上之罪，
    為累犯，應依法遞加重其刑。原審依毒品危害防制條例第4
    條第2項、第19條第1項，刑法第11條、第56條、第47條審酌
    被告年輕體健，明知施用毒品有害身心健康，竟憑販賣戕害
    身心之安非他命牟利，嚴重危害社會治安及國民健康，及其
    犯罪動機、方法、手段、品行、智識程度、販賣期間長短、
    次數、犯罪所得，暨犯後矢口否認犯行，態度不佳，殊無情
    堪憫恕可言等一切情狀，量處如原審主文所示之刑，以示懲
    儆。又按毒品危害防制條例第19條第1項規定，犯該條例第4
    條至第9 條、第12條、第13條或第14條第1項、第2項之罪者
    ，其供犯罪所用或因犯罪所得之財物，均沒收之，如全部或
    一部不能沒收時，追徵其價額或以財產抵償之。本規定所稱
    「追徵其價額者」，必限於所沒收之物為金錢以外之其他財
    物而無法沒收時，始應追徵其價額，使其繳納與原物相當之
    價額。如所得財物為金錢而無法沒收時，應以其財產抵償之
    ，而不發生追徵價額之問題（參閱最高法院93年台上字第27
    43號判決要旨）。故被告販賣第二級毒品所得利益六千元，
    應依毒品危害防制條例第19條第1項規定宣告沒收，如全部
    或一部不能沒收時，以其財產抵償之。至警方自陳延全處扣
    得之安非他命1包（毛重0.6公克），係被告置放於陳延全處
    ，業經原審93年度彰簡字第651號判決諭知沒收銷燬，業已
    滅失，經原審依職權調閱上開案件之執行卷宗查核屬實；至
    於自施純煇處扣得之安非他命1包（毛重0.37公克），係被
    告所賣 予施純煇，業已由施純煇取得上開安非他命之所有
    權，而沒收銷燬係從刑之一種，則與主刑有其從屬關係，因
    此該包安非他命，應於施純煇所涉施用毒品案件（即94年度
    簡字第2號判決）沒收銷燬之，爰不再予宣告沒收銷燬，次
    按毒品危害防制條例第19條規定，犯販賣毒品罪者，其供犯
    罪所用之物，應予沒收，惟仍須以該物屬於犯人者為限，始
    得沒收之（最高法院93年度台上字第5336號判決可資參照）
    。本件被告用以聯繫販毒之行動電話1支（內含門號0000-00
    0000），無從證明係被告所有之物，且該門號之登記者為Ju
    lie Hadjula，此觀卷內該行動電話使用者資料可知，均不
    符合法定沒收要件，自無從宣告沒收，原審併此敘明，核無
    不合，被告上訴意旨略以：證人陳延全關於伊向被告購買安
    非他命的次數及金額前後所證不一，又證人施純輝雖證係打
    0000000000之電話向被告購買毒品，然核時間此電話處於停
    機狀態，且為查獲該手機，經搜索被告住宅，亦未發現任何
    足證被告販毒之物品，證人陳延全、施純輝所證，均有瑕疵
    ，不足為被告論罪之證據，原審判決並未說明經由何項調查
    及何證據，堪認被告販賣安非他命確有營利之意圖云云，惟
    查證人陳延全、施純輝二人證述確有向被告購買安非他命屬
    實（見原審卷第60至63頁），至於證人所證述購買之細節，
    雖有不一之情形，但原審已說明採係之理由，其認定核無違
    誤，又原審已論述被告有營利之情事，原審之認定核無違誤
    ，被告上訴為無理由，應予駁回。
三、據上論斷，應依刑事訴訟法第368條，判決如主文。
本案經檢察官乙○○到庭執行職務。
中    華    民    國     95    年   3    月    21     日
                刑事第六庭  審判長法  官  李  文  雄
                                  法  官  邱  顯  祥
                                  法  官  劉  連  星
上列正本證明與原本無異。
如不服本判決應於收受送達後十日內向本院提出上訴書狀，其未
敘述上訴之理由者並得於提起上訴後十日內向本院補提理由書（
均須按他造當事人之人數附繕本）。
                                  書記官  陳  秀  真
中    華    民    國    95    年    3     月    22    日
附錄：本案論罪科刑法條全文
毒品危害防制條例第4條第2項
製造、運輸、販賣第二級毒品者，處無期徒刑或七年以上有期徒
刑，得併科新臺幣七百萬元以下罰金。
                                                      Ｆ


司法院資訊處製作；財團法人民間司法改革基金會備份。
